臺灣高等法院臺南分院刑事判決
　　上 訴 人　 臺灣台南地方法院檢察署檢察官
　　被　　告　 甲○○
　　指定辯護人 本院公設辯護人乙○○
上列上訴人因被告強盜案件，不服台灣台南地方法院九十三年訴
字第九五九號中華民國九十三年十一月三十日第一審判決（起訴
案號：臺灣台南地方法院檢察署九十三年偵字第六一一五號），
提起上訴，本院判決如下：
    主  文
原判決撤銷。
甲○○逾越安全設備，竊盜未遂，因脫免逮捕，當場施以強暴，
累犯，處有期徒刑參年拾月。
    事  實
一、甲○○於民國（下同）八十七年間，因竊盜案件，經台灣台
    南地方法院，以八十八年度易字第三八一號，判處有期徒刑
    一年確定，於八十九年五月廿三日執行完畢。猶不思悔改，
    ，又意圖為自己不法之所有，於九十三年六月四日晚上十一
    時許，逾越台南縣永康市○○路三五六巷八七之四號丙○○
    住處圍牆，進入該屋院子欲行竊，經以眼睛搜尋，確認無值
    錢財物後，而未竊取得逞；復試圖以原置於院子內，客觀上
    足為兇器螺絲起子一支（拿取螺絲起子一支，係使用竊盜，
    無不法所有之意圖），撬開客廳之門，欲進入屋內行竊；然
    因該門無法開啟作罷。嗣甲○○欲離開之際，適為自外返家
    丙○○發覺，甲○○因而轉身逃逸，丙○○隨即一路追躡在
    後，嗣於距丙○○住處約二百公尺處巷弄，甲○○意圖為脫
    免逮捕，竟施以暴力，伸手推拒追趕而至丙○○，並與丙○
    ○發生扭打。嗣經丙○○報警處理，而獲上情。
二、案經臺南縣警察局永康分局報請台灣台南地方法院檢察署檢
    察官偵查起訴。
    理  由
一、訊據被告甲○○對於上揭事實，供承於上揭時地，在被害人
    丙○○住處，進行竊取財物時，為被害人發覺並追躡，因而
    推打被害人丙○○，其後並與被害人發生扭打等情，然否認
    有右述強盜犯行，辯稱：我翻牆入被害人家院子，我的動機
    ，只是要進入屋內行竊，並無強盜犯意，又我進入院子，只
    是要找工具，去開啟被害人家的門，我找到螺絲起子，要去
    撬開那個門，但撬不開，正準備要離開時，為被害人發覺，
    被害人當時問我，怎麼會進來這裡，我跟他說，我要找東西
    ，他還沒問清楚，我就把他推開，然後翻出被害人家院子的
    牆，被害人亦尾隨追我，並喊抓賊，我就一直跑，躲到巷子
    裡，被害人亦追到巷子，他又伸手抓我，我要推開他，但推
    不開，就與被害人發生拉扯，我又跑掉，跑到另一屋子裡，
    後來，我在那個屋子裡，經人向警報案，而前來抓我云云。
二、惟查：
　(一)證人即被害人丙○○於原審供稱：九十三年六月四日晚上十
  　一時許，我回到家門口時，發現客廳外面門口，有黑影蹲下
    ，因太暗了，我看不到，我問說什麼人，被告就站起來，並
    從客廳門口往院子大門走出去，也就是朝我的方向走來；我
    問他，你進來這裡做什麼，他說「我進來拿東西」，我問他
    ，你怎麼會有東西放在我家，他就拿起手上用塑膠袋裝著的
    強力膠，說那是他二天前，放在我家的；當時很暗，我沒有
    開燈，所以沒有看清楚，他有沒有拿東西，後來我開燈，他
    走到約距離我一隻手可碰觸的地方，我看到那時他手上捏著
    一個東西，我問他你拿什麼東西，他拿給我看，是用塑膠袋
    包著的強力膠；後來被告推我一把，踩小桌子，翻牆出去；
    他推我一把前，我伸出手要去抓他，因我看他，當時手上有
    拿個東西，我怕他手上有其他東西，而且我那時想要報警，
    我不知道他跑到我家做什麼，後來我追出去有一陣子，因他
    跑到巷子裡，離開我的視線，約十來秒，進到巷子後，我慢
    慢走，遇到轉彎處，站著看，突然有個黑影衝出來抱著我，
    我就和他扭打，只有受點皮肉痛而已，我沒有驗傷；又案發
    當晚，我家外面的大門，平常是沒有鎖，一推就開，因二扇
    門是斜的，不對稱，任何人看到，都知門沒辦法關緊；被告
    翻牆地點，距離院子大門，門右邊約三、四公尺，後來他翻
    牆逃跑，翻牆的地點，距離大門約三、四公尺的牆；當時在
    我家院子，往院子裡面看，看不到東西；我是看到黑影，問
    什麼人時，才開燈；還未開燈前，院子那個放螺絲起子小桌
    子，進去很久隱約可看到；【以案發當時的光線，須經過搜
    尋、翻動才能拿到該把螺絲起子】；又桌上那些財物除形狀
    大一點的，例如冰箱、電視等，其他的東西，可能要開燈才
    分辨得出來；又我家客廳鋁製崁玻璃二扇門的門縫插著一支
    螺絲起子，這把螺絲起子原放在院子桌上，桌上除螺絲起子
    外，還有很多東西，如電器，這些東西都是舊的，有些不值
    錢，值錢的上千元，不值錢的幾十元，有些是我幫人家維修
    的；我家院子圍牆高約一五○幾公分，可能因我站在靠院子
    大門地方，他如要從大門出去，會撞到我，才不從大門逃走
    而是翻牆；我從事家電維修業；我家客廳的門沒遭被告破壞
    的痕跡，我只看到螺絲起子，插在門縫上，門應該沒有被開
    啟，後來我父親應該是聽到我喊抓賊並追出去，才從屋內開
    門出來看等語（詳原審卷四四至五五頁）。
  (二)證人即被害人丙○○於本院上訴審時供稱：當晚上十一點二
    十分、三十分左右，我開車回到家，剛關燈走到庭院門口，
    就看到客廳，有個影子低下來，我直覺應該是人，我一開門
    進去就說，誰在那裡，被告就站起來說是他，我問他，你為
    何進入我家，他說是要來拿前二天寄在我家的東西，我詢問
    是何物，他說是一包強力膠，當時我有伸手要抓他，他的手
    撥一下，轉身往他右側牆壁翻牆跑掉，我伸手抓他的時候，
    還沒有抓到他身體的任何壹個部位，他的手就把我撥掉，轉
    身跑掉了；之前我說被告有推我一把，係指被告他擋我的感
    覺，那個力量，讓我往後退，所以我覺得他推我一把；因被
    告他用力將我撥開的力量，讓我覺得是推我一把；被告當時
    好像有拿一把東西；我家是自己改建的平房，被告是進入我
    家圍牆，還沒有進入客廳裡面；被告手中拿著一包東西，對
    我說是強力膠，但我不知道那一包東西是什麼，我不確定；
    當時情形，因院子的門是鐵欄杆，可以透視裡面的情形，所
    以我下車就看到裡面有影子；我有報案；我家鐵門平常沒有
    上鎖；我下車時，看到鐵門是關著；鐵門大約有我人的高度
    ；我出門時，鐵門沒有異狀；（提示原審卷49頁）當時大門
    沒有關，那扇門平常人很容易看出沒關；當時我要拉他，他
    撥開我的手而已；我當時有伸手要抓被告他，就是他擋掉了
    ，所以被告才跑掉的；後來我追了很遠才追到他，被告當時
    跑進暗巷，突然有個黑影跑出，我直覺是被告，就與他發生
    扭打，後來將被告制伏；我第一次制伏被告後，被告在我打
    電話報警時，又跑掉了，後來在一個民宅裡面，被一位民宅
    主人揪出來；我不知道被告在裡面做什麼，但是我有打電話
    叫警察，我不知道警察是因我報警來的，還是那位女主人報
    警來的；大約追二百公尺，後來我與被告發生扭打，將被告
    再制伏等語（詳本院上訴卷一○六至一一○頁）。
　(三)被告於本院上訴審供稱：當時就是被害人問我，在幹什麼
  　時，我說我要來拿東西，被害人他還不知我要做什麼，他還
    沒有伸手抓我，我就撥開他，翻牆出去了，我當時感覺他好
    像想要抓我，但是還沒有碰觸到我，我就跑掉了；當時我跑
    出去，被害人追過來，並撲過來，我就對他說，你乾脆報警
    算了；我是直接跑進去民宅裡面，叫那個女主人，直接打電
    話報警，因為被害人說要將我打死，我會害怕等語（詳本院
    上訴卷一○九至一一○頁）。
  (四)又被告於檢察官偵查中訊問時，所為供述，經原審勘驗勘驗
    當時訊問對話錄音「問：你翻牆進人家家裡幹什麼？被告答
    ：我是準備行竊。問：行竊嘛，翻牆進去是要去行竊嘛，是
    不是？被告答：我是要行竊。問：你是不是看到院子裡面沒
    有財物，才想要進人家家裡去搜尋財物？被告答：那時候我
    進去的時候是看到是院子，本來是想要跑進屋子裡面。問：
    你本來是不是想要在院子裡找？被告答：沒有，我是想要到
    屋子，然後就剛好看到桌子有那個螺絲起子。問：你在院子
    裡面找過了沒？被告答：在院子那邊有找過。問：你有在院
    子裡面搜尋過就對了，用眼睛看是不是？被告答：用眼睛看
    。問：看見並沒有值錢的財物是不是？被告答：就沒東西啊
    ，只找到螺絲起子。問：看到桌上有支螺絲起子，就起意要
    進屋內行竊是不是？（被告未答）。問：所以你有先在院子
    裡先看一遍？被告答：有看過（詳原審卷四一至四三頁）。
    由此觀之，被告進入被害人家中院子，確已著手搜尋無財物
    後，始又起意欲打開被害人房門，欲進入屋內竊取。是被告
    在被害人院子要已著手竊盜行為未遂。
  (五)綜上所述，被害人丙○○於本院上訴審指訴，核與被告供述
    相符，復有贓物認領保管單及照片在卷可佐。被告加重竊盜
    未遂後，為脫免逮捕，而施強暴，其加重強盜未遂犯行，事
    證明確，堪以認定。
三、又按刑法第三百二十九條規定，竊盜或搶奪，因防護贓物、
    脫免逮捕或湮滅罪證，而當場施以強暴脅迫者，以強盜論。
　　所謂當場，不以實施竊盜或搶奪者，尚未離去現場為限，即
  　已離盜所，而尚在他人跟蹤追躡中者，仍不失為當場（最高
    法院廿八年上字第一九八四號判例參照）。又在脫免逮捕情
　　形，其竊盜或搶奪既遂者，即以強盜既遂論，如竊盜或搶奪
  　已著手而未遂者，即以強盜未遂論（最高法院六十八年台上
    字第二七七二號判例參照）。至竊盜之著手時點，依一般社
    會及實務觀念，咸認以搜尋財物為竊盜之著手行為，若行為
　　人進入他人住處，以眼睛搜尋財物，縱其所欲物色之財物，
  　尚未將之移入其支配管領下，然從客觀上已足認，其行為係
    與侵犯他人財物之行為有關，且屬具有一貫接連性密接行為
    ，顯然已著手於竊盜行為之實行（最高法院八十四年度臺上
　　字第四三四一號判決參照）。又按若行為人所為準強盜行為
  　，同時具有刑法第三百二十一條第一項情形，即應論以刑法
    第三百三十條加重強盜罪（最高法院四十八年台上字第一六
    六號判例參照）。
四、查本件被告意圖行竊，而於上揭時地，逾越被害人住處之圍
    牆，進入院子內，並著手以眼睛搜尋，有無值錢財物，因並
　　未尋獲欲竊之財物，乃進而持現場，撿拾客觀上足為兇器之
  　螺絲起子，試圖撬開該處客廳大門，欲進入屋行竊，惟無法
　　將門打門，而未得逞，嗣為被害人發覺，其竟意圖為脫免逮
    捕，而於逃逸途中，對追趕而至被害人丙○○，施以推拒及
    扭打強暴手段。依此，被告所為，應屬刑法第三百二十九條
    準強盜行為，且因被告所為，具有刑法第三百二十一條第一
    項第二款、第三款情形，核被告所為，係犯刑法第三百三十
    條第二項、第一項加重強盜未遂罪。又被告已進入被害人家
    中院子，以眼睛搜尋，確認有無值錢財物，自已該當加重竊
    盜之著手程度，然因未尋獲財物，而未得逞，應屬未遂階段
    ，應依刑法第廿六條前段規定，按既遂之刑，減輕其刑。又
    被告曾於八十七年間因竊盜案件，經台灣台南地方法院以八
    十八年易字第三八一號，判處有期徒刑一年確定，並於八十
    九年五月廿三日執行完畢，有台灣高等法院被告全國前案紀
    錄表在卷可憑，被告於有期徒刑執行完畢後，五年內，再犯
    本件有期徒刑以上之刑之罪，為累犯，應依刑法第四十七條
    規定，加重其刑，並依刑法第七十一條第一項規定，先加後
    減其刑。
五、原判決以被告犯罪，尚屬不能證明，因而諭知被告無罪，固
    非無見。惟查：本件依上所述，被告所為，已該當於竊盜之
    著手，自構成加重竊盜未遂之犯罪，且被告於著手竊盜未遂
    後，為被害人發覺，竟為脫免逮捕，又與被害人發生扭打情
    形，被告所為，自該當於刑法加重強盜罪，原判決未予詳察
    ，遽認被告所為，犯罪尚屬不能證明，即有未當。檢察官上
    訴意旨，指摘及此，為有理由，自應由本院將原判決撤銷改
    判。爰審酌被告犯罪動機、手段、所生危害，一再犯案，毫
    無悔意等一切情狀，量處有期徒刑三年十月，以資懲儆。
六、併辦部分（即九十四年度偵字第一二八七號）：
  (一)被告甲○○意圖為自己不法所有，於九十三年十月廿八日凌
    晨二時許，在台南縣永康市○○○路二一五巷三十八號，徒
    手自該處八樓之二樓梯間氣窗，攀爬至被害人蔡惠萍該址住
    處陽台，適該處陽台落地窗未上鎖，甲○○乃將窗戶打開，
    進入被害人蔡惠萍上開住處，在屋內竊取被害人蔡惠萍所有
    ＣＤ一盒、香皂一盒、冰箱內飲料一瓶等物，得手後，甲○
    ○即在現場，將飲料喝完，並將飲料瓶置於廚房地板上，再
    將肥皂帶回供己使用，ＣＤ盒則予以丟棄。因被告涉犯刑法
    第三百二十一條第一項、第一、二款加重竊盜罪嫌云云。
  (二)惟按連續犯須連續數行為，而犯同一罪名，始能成立，所謂
    犯同一罪名，依大法官釋字第一五二號解釋，指構成犯罪要
    件相同之罪名而言，如行為人係犯刑法第三百廿一條第一項
  　第四款之罪，其屬刑法第三百二十條加重條件者，認為同一
    罪名，固無不合，但如行為人係犯刑法第三百二十九條，則
    為準強盜罪，認為同一罪名，而依連續犯規定論擬，則有未
    當（最高法院六十七年台上字第二八四八號判例參照）。
  (三)本件上開有罪判決，被告係犯刑法第三百二十一條第一項第
    三款攜帶凶器加重竊盜未遂罪，為脫免逮捕，又與被害人發
    生扭打，因而被告係犯刑法第三百三十條第一項加重強盜罪
    。至併案意旨所述犯行，檢察官認被告係犯刑法第三百二十
    一條第一項第一、二款加重竊盜罪。依上論述，二者罪名顯
    有不同，則併案意旨所述罪名，自與本件有罪判決部分，無
    刑法第五十六條所定，連續數行為，而犯同一罪名之要件。
    則併案部分所示犯行，即與本件有罪部分，無連續犯裁判上
    一罪關係。是本件檢察官併案意旨，謂被告夜間侵入住宅竊
    盜，所犯刑法第三百二十一條第一項加重竊盜罪，與本件準
    加重強盜罪，有連續犯裁判上一罪關係，即有誤會，應予退
    還檢察官另行偵辦，附此說明。
據上論斷，應依刑事訴訟法第三百六十九條第一項前段、第三百
六十四條、第二百九十九條第一項前段，刑法第三百三十條第一
項、第廿六條前段、第四十七條、判決如主文。
本案經檢察官楊治宇到庭執行職務。
中　華　民　國　　　94　　　年　　　6　　　月　　23 　日
                        刑事第六庭  審判長法官  蔡崇義
                                          法官  吳永宋
                                          法官  董武全
以上正本證明與原本無異。
如不服本判決，應於收受本判決後十日內向本院提出上訴書狀。
其未敘述上訴理由者並得於提起上訴後十日內向本院補提理由書
狀（均須按他造當事人之人數附繕本）「切勿逕送上級法院」。
　　　　　　　　　　　　　　　　　　　  書記官  許美惠
中　華　民　國　　　94　　　年　　　6　　　月　　23 　日
刑法第三百三十條
犯強盜罪而有第三百二十一條第一項各款情形之一者，處七年以
上有期徒刑。
前項之未遂犯罰之。
